臺灣板橋地方法院刑事判決　　　　　　　95年度訴字第3741號
公　訴　人　臺灣板橋地方法院檢察署檢察官
被　　　告　甲○○
　　　　　　戊○○
右二人共同
選任辯護人　李美寬　律師
　　　　　　林孝甄　律師
　　　　　　王東山　律師
上列被告等因妨害自由等案件，經檢察官提起公訴（95年度偵字
第14017 號），本院判決如下：
    主  文
甲○○連續意圖營利，聚眾賭博，處有期徒刑陸月，如易科罰金
以銀元佰元折算壹日，減為有期徒刑月，如易科罰金以銀元
佰元折算壹日。又以非法方法，剝奪人之行動自由，處有期徒
刑捌月，減為有期徒刑肆月，如易科罰金以銀元佰元折算壹日
。應執行有期徒刑陸月，如易科罰金以銀元佰元折算壹日。
戊○○在公眾得出入之場所賭博財物，處罰金銀元貳仟元，如易
服勞役以新臺幣壹仟元折算壹日，減為罰金銀元壹仟元，如易服
勞役以新臺幣壹仟元折算壹日。又被訴以非法方法，剝奪人之行
動自由無罪。
    事  實
一、甲○○基於意圖營利之概括犯意，自民國（下同）95年4 月
    間起至同年5 月5 日止，先後供給其在台北縣樹林市○○路
    23號檳榔攤後面房間之公眾得出入場所，聚集丁○○、乙○○、丙○○（按上開3 人所涉賭博犯行，均另行處分緩起訴
    ）、戊○○等不特定人，在其內以把玩甲○○所有提供之麻
    將牌乙付及骰子4 顆（按乙底為1000元，每台為200 元）之
    射倖方式，進行賭博財物之行為，甲○○從中按每4 圈（即
    乙將）抽取新台幣（下同）1000元，自摸者，則抽取500 元
    ，而抽頭營利。
二、戊○○自95年5 月5 日18時起，在上開檳榔攤後面房間內，
    與丁○○、乙○○、丙○○等人，以上述方式賭博財物，至
    同日22時許，因甲○○認丁○○、乙○○2 人有詐賭之行為
    ，即將丁○○、乙○○2 人帶至上開房間外之檳榔攤談判，
    丁○○、乙○○2 人隨即各自拿出身上現金約3 萬元、2 萬
    元予甲○○，惟因甲○○以丁○○、乙○○2 人來賭博2 次
    ，而其等所交出上開約5 萬元之現金，仍不夠補償其他賭客
    之損失，即基於以非法方法剝奪人行動自由之故意，強行將
    丁○○乙人留在上開檳榔攤內，不准丁○○離去上開現場，
    而剝奪其行動自由，再讓乙○○乙人離去籌款回來。至翌（
    6） 日4 時許，乙○○在外籌得3 萬元後，即託其友人送至
    上開檳榔攤交給甲○○，甲○○至此始讓丁○○離去上開現
    場。
二、案經丁○○訴由台北縣政府警察局樹林分局報請臺灣板橋地
    方法院檢察署檢察官偵查起訴。
    理  由
壹、有罪部分：
一、訊據被告甲○○、戊○○2 人均坦承上開賭博犯行不諱，被
    告甲○○則矢口否認其餘犯行，辯稱：丁○○當時故意作牌
    給乙○○聽牌，其等有向伊承認詐賭，伊即要其等交出15、
    16萬元，惟因其等所交出現金只約5 萬元，不夠賠償其他賭
    客之損失，乙○○即表示願意出去外面籌款，丁○○則願意
    留在檳榔攤，伊並未限制或剝奪丁○○之行動自由，後乙○○有請其友人送3 萬元給伊，丁○○就自行離去了云云。經
    查：
  (一)被告甲○○、戊○○2 人所涉上開賭博之犯行，業據其等2
    人於本院審理時均坦承不諱，核與證人丁○○、乙○○、丙○○3 人於本院審理時證述之情節，均相符合，復有上開現
    場照片9 張、扣案之麻將牌乙付及骰子4 顆，在卷可稽，足
    堪認定。
  (二)被告甲○○於95年5 月5 日22時許，認乙○○、告訴人丁○○2 人有詐賭之行為，即將乙○○、告訴人丁○○2 人帶至
    上開房間外之檳榔攤談判，乙○○、告訴人丁○○2 人隨即
    各自拿出身上現金約2 萬元、3 萬元予被告甲○○，惟因被
    告甲○○以乙○○、告訴人丁○○2 人來賭博2 次，而其等
    所交出上開約5 萬元之現金，仍不夠補償其他賭客之損失，
    即由乙○○乙人離去籌款，告訴人丁○○則留在上開檳榔攤
    內，直至翌（6） 日4 時許，乙○○託其友人交3 萬元給被
    告甲○○後，告訴人丁○○始行離去上開現場等情，業據被
    告甲○○於本院審理時坦承不諱，核與告訴人丁○○此部分
    指訴之情節及證人丙○○、乙○○2 人此部分證述之情節，
    均相符合，應堪認定。
  (三)又告訴人丁○○於上開時地遭被告甲○○以上開非法方法，
    強行留在上開檳榔攤內，至乙○○離去上開現場籌得3 萬元
    時，被告甲○○始讓告訴人丁○○離去上開現場乙節，業據
    證人丁○○於本院審理時證稱：「（乙○○.... 為 何可以
    先行離開？）.... 叫 他要先出去籌五萬元」、「（你為何
    還繼續留在.... ？） 乙○○離開時，.... ， 乙○○搭乘
    一部計程車離開，乙○○對我說他要去想辦法看看，....
    」、「（乙○○先去外面籌錢，是否是想要再回來把你贖回
    去？）是的」、「（你在檳榔攤的期間，你是否可以自行離
    開？）不行，我要坐在檳榔攤」、「（何人要你一直坐在檳
    榔攤不能離開？）甲○○.... 」 、「（後來你為何可以離
    開檳榔攤？）後來有人拿錢來或是怎麼樣我不知道，他們就
    叫我離開了，我不知道到底拿了多少錢過來，也不知道是誰
    拿錢過來，我沒有看到」、「（.... 檳 榔攤的時候，是坐
    在何處？）我坐在客廳的沙發上」、「（客廳是否有門？）
    有」、「（門當時是否有關上？）有」、「（客廳的門是什
    麼樣的門？）鐵捲門有拉下來，旁邊有一個小門可以進出，
    那個小門也有關上」、「（那個門是否有上鎖？）我不知道
    」、「（你有無向被告.... 表 示你想要回家？）有」等語
    （見本院卷96年5 月10日審判筆錄第6 、7 、9 、10頁）及
    證人乙○○於本院審理時證稱：「.... ， 接著就放我出去
    外面籌錢，我後來就籌到三萬元，.... ， 我就叫我朋友幫
    我送錢過去檳榔攤，我自己不敢過去，.... ， 我那三萬元
    交給何人我不知道，.... 」 、「他們要扣住她，要我去籌
    錢」、「（你請朋友拿三萬元去檳榔攤那裡的時候，你有無
    在那附近？）我雖然在附近，但是沒有那麼近，我看不到檳
    榔攤裡面的狀況」、「甲○○說這些錢連賠給其他賭客都不
    夠，.... 」 等語（見本院卷96年5 月10日審判筆錄第17至
    20頁）綦詳，且被告甲○○於95年5 月5 日22時許，係先認
    乙○○、告訴人丁○○2 人有詐賭之行為在前，嗣乙○○、
    告訴人丁○○2 人當時各自拿出上開現金約2 萬元、3 萬元
    後，被告甲○○仍以乙○○、告訴人丁○○2 人所交出上開
    約5 萬元仍不夠補償其他賭客之損失在後，並讓乙○○乙人
    離去上開現場籌款，足認被告甲○○於上開時地發現乙○○
    、告訴人丁○○2 人有上開詐賭之行為後，應即有要其等2
    人立即退還之前所贏得款項之故意，而乙○○後於同日4 時
    許，亦確曾先行離去上開現場籌得上開現金3 萬元送交被告
    甲○○後，告訴人丁○○始得自行離去上開現場，業據被告
    甲○○供承在卷，有如上述，則被告甲○○當時若果無剝奪
    告訴人丁○○行動自由之行為，則大可讓乙○○與告訴人丁○○2 人一同離去上開現場籌款即可，焉有讓乙○○乙人先
    行離去上開現場籌款，而告訴人丁○○乙人獨自留在上開檳
    榔攤內之必要及可能，即告訴人丁○○當時應已喪失獨立自
    主之能力，是告訴人丁○○在乙○○先行離去上開現場籌得
    上開3 萬元送交被告甲○○之前，雖未遭被告甲○○閉鎖在
    某室內或拘束其手腳之行為，然告訴人丁○○當時顯仍係受
    被告甲○○以「先要乙○○、告訴人丁○○2 人先交出上開
    約5 萬元後，再要乙○○乙人離去上開現場籌款等舉動、言
    詞」之非法方法，而遭被告甲○○強行留在上開檳榔攤內之
    結果，亦堪認定。被告甲○○此部分所辯，顯係事後卸責之
    詞，不足採信。
  (四)至於公訴人認乙○○、告訴人丁○○2 人於上開地時，曾先
    後分別遭被告甲○○、戊○○等人強行帶至台北縣土城市○○路○ 段186 號3 樓「我想你卡拉OK店」內，而被剝奪其等
    2 人之行動自由，乙○○在其內另遭某不詳男子毆打，其等
    2 人再遭該男子拿走身上現金、項鍊、手錶等財物，被告甲○○、戊○○2 人拿走現金後，後乙○○即被該男子令其出
    去籌錢，告訴人丁○○則遭該男子帶回上開檳榔攤內，坐在
    客廳不准離去云云，惟公訴人此部分所訴，不只僅有證人即
    被害人乙○○及告訴人丁○○2 人之單面指訴，且證人乙○○、告訴人丁○○2 人就被告戊○○究與乙○○或丁○○一
    同到上開卡拉OK店內（見本院卷96年5 月10日審判筆錄第5
    、15頁）、乙○○在上開卡拉OK店內遭人毆打之時點（見本
    院卷96年5 月10日審判筆錄第5 、19頁）及要乙○○簽本票
    之金額（見本院卷96年5 月10日審判筆錄第9 、17頁），乙○○、告訴人丁○○2 人於本院審理時供述亦均不一，而證
    人乙○○亦未提出其於上開卡拉OK店內，遭該男子等毆傷之
    診斷證明書，以供本院審酌；另被告吳星崧於當時所持用之
    行動電話門號0000000000，經檢察官調取95年5 月5 、6 日
    之雙向通聯紀錄（含基地台位置）後，發現上開0000000000
    門號自95年月5 日18時2 分5 秒起至95年5 月6 日1 時51分
    50秒止之通聯基地台位置，分別係位在「台北縣樹林市○○
    街12號5 樓樓頂」、「台北縣樹林市○○街116 巷41弄21號
    10樓樓頂」、「台北縣樹林市○○街○ 段22 6號4 樓樓頂」
    及「台北縣板橋市○○路○ 段166 巷5 號5 樓樓頂」等處，
    不僅未見證人乙○○、告訴人丁○○2 人所稱上開卡拉OK店
    址即「台北縣土城市○○路○ 段186 號」附近之基地台，且
    告訴人丁○○指稱：「（從晚上十點多你要離開檳榔攤，直
    到你又回到檳榔攤再離開前為止，這段時間內你有無撥打行
    動電話？）沒有，當時我的手機在卡拉ＯＫ店的時候就被不
    認識的男子拿走並且摔壞了」云云，經檢察官亦調取告訴人
    丁○○當時所持用行動電話門號0000000000之雙向通聯紀錄
    （含基地台位置）後，卻發現告訴人丁○○所持用上開門號
    0000000000自95年5 月20時19分39秒起至95年5 月6 日4 時
    35分5 秒止，有多達11次之通聯紀錄，而該11次通聯所使用
    之行動電話，亦均係同一序號即「00000000 00000000 」，
    甚至其中95年5 月6 日2 時55分27秒該次通聯，更長達133
    秒之久，足證告訴人丁○○當時所持用上開門號0000000000
    之行動電話，不僅未有遭該男子丟摔而受損之情形，且均係
    在告訴人丁○○持用之下等情，均堪認定。又本件案發後，
    亦經台北縣政府警察局樹林分局警員許宏財於95年7 月5 日
    前往查訪「我想你卡拉OK店」店員曹堅平、葉雅萍2 人之結
    果，其等2 人亦均供稱：「（於5 月5 日你有無見到約4 、
    5 名男子前後帶著一男一女進入你公司三樓？）沒有印象了
    」等語（見偵查卷第81、82頁）明確，是公訴人此部分所訴
    ，僅憑證人乙○○及告訴人丁○○2 人之上開單面指訴之詞
    ，自不足為不利被告甲○○、戊○○認定之依據，至為灼然
    ，附此敘明。
  (五)綜上所述，本件被告甲○○上開賭博、妨害自由犯行及被告
    戊○○上開賭博犯行均臻明確，應予依法論科。
二、核被告甲○○所為，係犯刑法第268 條之意圖營利，供給賭
    博場所罪、意圖營利，聚眾賭博罪及302 條第1 項之以非法
    方法，剝奪人之行動自由罪；被告戊○○所為，則係犯刑法
    第266 條第1 項前段之在公眾得出入之場所賭博財物罪。按
    被告2 人上開犯罪後，刑法第33條、第41條、第42條、第51
    條、第56條有關法定刑、易科罰金、易服勞役、定應執行刑
    、連續犯之規定，業於94年2 月2 日經修正公布，並自95年
    7 月1 日起生效施行；另刑法施行法第1 條之1 有關罰金刑
    提高之規定，亦於95年6 月14日經修正公布，並自95年7 月
    1 日起生效施行，經本院比較修正前後之規定，以修正前刑
    法第33條、第41條、第51條、第56條及修正後第42條之規定
    ，為有利於被告甲○○、戊○○2 人，應依刑法第2 條第1
    項之規定，從修正前刑法第33條、第41條、第51條、第56條
    、修正後第42條、罰金罰鍰提高標準條例第1 條之規定處斷
    ，合先敘明。被告甲○○上開先後多次意圖營利、供給賭博
    場所及意圖營利，聚眾賭博之行為，均時間緊接，所犯構成
    要件相同，顯均係基於同一之概括犯意所為，均為連續犯，
    應依修正前刑法第56條之規定，均論以一罪，並加重其刑。
    被告甲○○以一行為而同時觸犯上開意圖營利，供給賭博場
    所及意圖營利，聚眾賭博2 罪，其間有一行為而觸犯數罪名
    之想像競合關係，為想像競合犯，應依刑法第55條之規定，
    從一重之意營營利，聚眾賭博罪處斷。又被告甲○○就所犯
    上開2 罪間，其犯意各別，應予分論併罰。爰審酌被告甲○○、戊○○2 人本件犯罪之動機、目的、手段，對告訴人丁○○所生危害之程度及被告甲○○、戊○○2 人犯罪後之態
    度等一切情狀，各量處如主文所示之刑，再均減其宣告刑，
    另就被告甲○○定其應執行之刑，並分別諭知易科罰金、易
    服勞役之折算標準，以資儆懲。
貳、無罪部分：
一、本件公訴意旨另以：被告戊○○與被告甲○○等人，分別先
    後於上開時地，將乙○○、告訴人丁○○2 人強行帶至台北
    縣土城市○○路○ 段186 號3 樓「我想你卡拉OK店」內，而
    被剝奪其等2 人之行動自由，乙○○在其內另遭某不詳男子
    毆打，其等2 人再遭該男子拿走身上現金、項鍊、手錶等財
    物，被告甲○○、戊○○2 人拿走現金後，後乙○○即被該
    男子令其出去籌錢，告訴人丁○○則遭該男子帶回上開檳榔
    攤內，坐在客廳不准離去云云，因認被告戊○○此部分所為
    ，另涉有刑法第302 條第1 項之以非法方法，剝奪人之行動
    自由罪嫌云云。
二、按「犯罪事實應依證據認定之，無證據不得認定犯罪事實」
    ，刑事訴訟法第154 條第2 項定有明文。
三、訊據被告戊○○堅決否認此部分犯行，辯稱：伊當天僅有在
    上開檳榔攤後面房間打麻將而已，未曾將乙○○、丁○○押
    往「我想你卡拉OK」內，也未在該店內拿走乙○○、丁○○
    2 人身上財物等語。經查：公訴人此部分所訴，不只僅有證
    人即被害人乙○○及告訴人丁○○2 人之單面指訴，且證人
    乙○○、告訴人丁○○2 人就被告戊○○究與乙○○或丁○○一同到上開卡拉OK店內（見本院卷96年5 月10日審判筆錄
    第5 、15頁）、乙○○在上開卡拉OK店內遭人毆打之時點（
    見本院卷96年5 月10日審判筆錄第5 、19頁）及要乙○○簽
    本票之金額（見本院卷96年5 月10日審判筆錄第9 、17頁）
    ，乙○○、告訴人丁○○2 人於本院審理時供述亦均不一，
    而證人乙○○亦未提出其於上開卡拉OK店內，遭該男子等毆
    傷之診斷證明書，以供本院審酌；另被告吳星崧於當時所持
    用之行動電話門號0000000000，經檢察官調取95年5 月5 、
    6 日之雙向通聯紀錄（含基地台位置）後，發現上開000000
    0000門號自95年月5 日18時2 分5 秒起至95年5 月6 日1 時
    51分50秒止之通聯基地台位置，分別係位在「台北縣樹林市
    ○○街12號5 樓樓頂」、「台北縣樹林市○○街116 巷41弄
    21號10樓樓頂」、「台北縣樹林市○○街○ 段226 號4 樓樓
    頂」及「台北縣板橋市○○路○ 段166 巷5 號5 樓樓頂」等
    處，不僅未見證人乙○○、告訴人丁○○2 人所稱上開卡拉
    OK店址即「台北縣土城市○○路○ 段186 號」附近之基地台
    ，且告訴人丁○○指稱：「（從晚上十點多你要離開檳榔攤
    ，直到你又回到檳榔攤再離開前為止，這段時間內你有無撥
    打行動電話？）沒有，當時我的手機在卡拉ＯＫ店的時候就
    被不認識的男子拿走並且摔壞了」云云，經檢察官亦調取告
    訴人丁○○當時所持用行動電話門號00000000 00 之雙向通
    聯紀錄（含基地台位置）後，卻發現告訴人丁○○所持用上
    開門號0000000000自95年5 月20時19分39秒起至95年5 月6
    日4 時35分5 秒止，有多達11次之通聯紀錄，而該11次通聯
    所使用之行動電話，亦均係同一序號即「0000000000000000
    」，甚至其中95年5 月6 日2 時55分27秒該次通聯，更長達
    133 秒之久，足證告訴人丁○○當時所持用上開門號000000
    0000之行動電話，不僅未有遭該男子丟摔而受損之情形，且
    均係在告訴人丁○○持用之下等情，均堪認定。又本件案發
    後，亦經台北縣政府警察局樹林分局警員許宏財於95年7 月
    5 日前往查訪「我想你卡拉OK店」店員曹堅平、葉雅萍2 人
    之結果，其等2 人亦均供稱：「（於5 月5 日你有無見到約
    4 、5 名男子前後帶著一男一女進入你公司三樓？）沒有印
    象了」等語（見偵查卷第81、82頁）明確，是公訴人此部分
    所訴，僅憑證人乙○○及告訴人丁○○2 人之上開單面指訴
    之詞，自不足為不利被告戊○○認定之依據，至為灼然。此
    外，復查無其他任何積極事證足資證明被告戊○○確另有公
    訴人所指此部分犯行，自屬不能證明被告戊○○此部分之犯
    罪，應依刑事訴訟法第301 條第1 項之規定，諭知被告戊○○此部分無罪之判決。
據上論斷，應依刑事訴訟法第299 條第1 項前段、第301 條第1
項，刑法第2 條第1 項、修正前第56條、第266 條第1 項前段、
第268 條、第302 條第1 項、第55條、修正前第41條第1 項前段
、第42條第3 項、修正前第51條第5 款，罰金罰鍰提高標準條例
第1 條前段、修正前第2 條，中華民國九十六年罪犯減刑條例第
2 條第1 項第3 款、第7 條、第9 條，判決如主文。
本案經檢察官楊展庚到庭執行職務。
中　　華　　民　　國　　96　　年　　8 　　月　　14　　日
                刑事第十三庭  審判長法　官  戴嘉清
                                    法  官  陳信旗
                                    法  官  林晏鵬
以上正本證明與原本無異
如不服本判決應於送達後10日內向本院提出上訴狀
                                    書記官　陳映孜
中　　華　　民　　國　　96　　年　　8 　　月　　14　　日
附錄法條：刑法第266 條、第268 條、第302 條
中華民國刑法第266條
（普通賭博罪與沒收物）
在公共場所或公眾得出入之場所賭博財物者，處 1 千元以下罰金
。但以供人暫時娛樂之物為賭者，不在此限。
當場賭博之器具與在賭檯或兌換籌碼處之財物，不問屬於犯人與
否，沒收之。
中華民國刑法第268條
（圖利供給賭場或聚眾賭博罪）
意圖營利，供給賭博場所或聚眾賭博者，處 3 年以下有期徒刑，
得併科3千元以下罰金。
中華民國刑法第302條
（剝奪他人行動自由罪）
私行拘禁或以其他非法方法，剝奪人之行動自由者，處 5 年以下
有期徒刑、拘役或 3 百元以下罰金。
因而致人於死者，處無期徒刑或 7 年以上有期徒刑，致重傷者，
處 3 年以上十年以下有期徒刑。
第 1 項之未遂犯罰之。
